臺灣高雄地方法院民事判決　　　　　　 94年度簡上字第140號
上　訴　人　丙○○
　　　　　　　　　　　樓
被上訴　人　乙○○
　　　　　　庚○○
　　　　　　己○○
　　　　　　寅○○
　　　　　　丑○○
　　　　　　癸○○
　　　　　　壬○○
　　　　　　戊○○
　　　　　　辛○○
　　　　　　甲○○
　　　　　　高靜文
兼訴訟代理人丁○○
上列當事人間給付會款事件，上訴人對於中華民國94年6 月17日
本院高雄簡易庭93年度雄簡字第6401號第一審判決提起上訴，經
本院於民國94年10月25日言詞辯論終結，判決如下：
    主      文
上訴駁回。
第二審訴訟費用由上訴人負擔。
    事實及理由
一、被上訴人起訴主張：伊等與上訴人自民國91年5 月1 日起均
    參加以訴外人子○○為會首，會員連同會首共26人，約定每
    會合會金為新台幣（下同）10,000元，採外標制，會期自91
    年5 月1 日起至93年6 月1 日止，每月1 日開標之合會。被
    上訴人中除丁○○參加2 會，其餘被上訴人均各參加1 會，
    且迄今均為活會，而上訴人參加之2 會業各以1,250 元及
    1,200 元之金額得標。詎會首子○○於92年6 月1 日（即第
    14會）竟宣告倒會致該合會無法繼續進行，自停會時起算至
    93年6 月1 日會期結束時止，尚餘12會期未開標，而上訴人
    係已得標之會員，自倒會後竟不再按期給付會款，且其遲延
    給付之會款數額已達兩期之總額，伊等雖多次向上訴人催繳
    ，上訴人卻置之不理。為此，爰依民法第709 條之9 規定，
    請求上訴人應給付被上訴人丁○○38,4 84 元，給付被上訴
    人庚○○、己○○、寅○○、丑○○、乙○○、癸○○、壬○○、戊○○、辛○○、甲○○、高靜文各19,242元，及均
    自起訴狀繕本送達之翌日起至清償日止，按年息5%計算之利
    息。並於本院聲明駁回上訴人之上訴。
二、上訴人則以：伊參加系爭合會之2 會，其中1 會伊固已以出
    標金1,450 元標得，惟另1 會迄於倒會時尚屬活會，且會首
    子○○就伊標取的合會金並未如數支付，只給了130,000 元
    ，故被上訴人之請求於法未合。又伊經詢問原審證人劉鶯玲
    ，其稱原審的書面證詞不是她寫的，而是別人寫讓她簽名，
    ，且證人子○○由於是會首，若稱伊2 會已經死會，就可以
    不用再給伊錢，其等之證詞自均不可採，而伊所述理由原審
    並未接受，在無人證且無物證的情形下，竟為伊敗訴之判決
    自有違誤，伊不服提起上訴，並於本院聲明：(一)原判決廢棄
    。(二)被上訴人在第一審之訴駁回
三、兩造不爭執事項：
（一）兩造自民國91年5 月1 日起參加以訴外人子○○為會首之
      合會，該會會員連同會首共26人，約定每會合會金10,000
      元，採外標制，會期自91年5 月1 日起至93年6 月1
      日止，每月1 日開標，上訴人參加其中2 會。
（二）會首子○○於92年6 月1 日（第14會）即失蹤並停會，自
      停會時起算至93年6 月1 日會期結束時止，尚餘12會未開
      標，而自同年7 月起，上訴人即未再按期給付會款，且未
      給付之會款數額已達兩期之總額。
四、本件爭執之事項經兩造於審理時協議簡化為上訴人是否僅標
    得1 會？茲敘述如下：
    查會首子○○倒會後，各會員曾於93年1 月15日召開債權人
    會議共商討論合會債務解決之事宜，會中子○○就合會標取
    情形曾為親自說明，並在會議簽到表之合會會員名單上註記
    遭其冒標者暨活會會員之姓名，且於該名單下方記載：「已
    標走之人員：丙○○2 會、賴敏鳳1 會、黃志洲1 會、劉鶯
    玲1 會及王楊桂蘭1 會；所有會錢確實已交予他們（會首子
    ○○）93年1 月16日」之語，此有會議記錄及簽到表各1 紙
    附卷足稽，另被上訴人甲○○、高靜文、辛○○及丑○○所
    提出渠等個別留存之合會名單，其上均同記載上訴人業分別
    於91年6 月及8 月各以1,250 及1,200 元之金額得標乙情，
    亦有其等個別提出之會單為原審核符無訛。而證人子○○並
    到庭結證稱：「91年6 月份被告標1,250 元，91年8 月份標
    1,200 元，被告確實已經是死會」等語明確（原審卷88頁）
    。且證人即另一標得合會金之會員劉鶯玲提出陳述書一紙亦
    到庭證述：「會首子○○於92年4 月中旬給付本人會款時曾
    告知僅餘被告之會款22,450元（利息1, 250＋1,200 元）未
    付，被告將親自把會款交付本人，而被告果於92年5 月先託
    本人辦公室的同事轉交22,000元給伊，再隔一週被告又將剩
    餘的幾百元差額給付伊」等語，是系爭合會之會首所述與屬
    活會之會員即被上訴人甲○○等人歷來於會單上所註記之情
    形相符，且如上記載在上訴人之後得標（92年4 月）確屬死
    會會員之證人劉鶯玲亦確曾自上訴人處收受與其2 會死會金
    額相符之合會金無誤，而上訴人就此迄未舉出反證以實其說
    ，則依各該文書之內容及其關連，並證人劉鶯玲所述，應認
    證人即會首子○○所述及記載為與事實相符而得採信，上訴
    人所辯自不足採。
五、按因會首破產、逃匿或有其他事由致合會不能繼續進行時，
    會首及已得標會員應給付之各期會款，應於每屆標會期日平
    均交付於未得標之會員。但另有約定者，依其約定；會首或
    已得標會員依第一項規定應平均交付於未得標會員之會款遲
    延給付，其遲付之數額已達兩期之總額時，該未得標會員得
    請求其給付全部會款，分別為民法第709 條之9 第1 項及第
    3 項所明定。兩造所參與之系爭合會為會員連同會首共26人
    ，每會合會金10,000元，採外標制，會期自91年5 月1 日起
    至93年6 月1 日止，而上訴人參加之2 會業各以1250、1200
    元得標而為死會，惟會首子○○於92年6 月1 日（第14會）
    即失蹤並停會，自停會時起算至93年6 月1 日會期結束時止
    尚餘12會，而上訴人自同年7 月即未再給付會款，已如前述
    ，而被上訴人等於倒會時均仍為活會乙節，亦有前開債權人
    會議簽到表在卷可稽，是上訴人欠繳會款既已達2 期以上，
    且每期的會款為22,450元（10000 ×2+1250+1200=22450）
    ，則其自92年7 月起至93年6 月會期結束止，自尚積欠12會
    期之會款計269,400 元未為給付（11250 ×12+ 11200 ×12
    ＝269,400)。而被上訴人為14個活會中的13會，是其等得向
    上訴人請求之會款，應即係上開上訴人應給付會款總額中的
    14 分 之13即250,157 元（269400×13÷14＝250157，元以
    下四捨五入），上訴人應平均給付每人每會之金額應為19,
    243 元（250157÷13=19243元以下四捨五入）。從而，被上
    訴人基於上開規定，請求上訴人按被上訴人所參加的會數，
    分別給付被上訴人丁○○38,484元（參與2 會，19243 ×
    2=3848 4），被上訴人庚○○、己○○、寅○○、丑○○、
    乙○○、癸○○、壬○○、戊○○、辛○○、甲○○、高靜
    文各19 ,242 元，及自起訴狀繕本送達翌日之即94年1 月8
    日起至清償日止，按年息5%計算之利息，為有理由。原審因
    之准許被上訴人之請求，判決上訴人敗訴，並無違誤，上訴
    意旨仍執前詞指摘原判決不當，求予廢棄改判，為無理由，
    應予駁回。
七、結論：本件上訴為無理由，依民事訴訟法第436 條之1 第3
    項、第449 條第1 項、第78條，判決如主文。
中　　華　　民　　國　　94　　年　　11　　月　　8 　　日
                  民事第五庭審判長法  官  黃宏欽
                                  法  官  郭宜芳
                                  法　官　古振暉
正本係照原本作成。
本判決不得上訴。
中　　華　　民　　國　　94　　年　　11　　月　　8 　　日
                                  書記官　周志揚
